【裁判字號】    95,台上,6347
【裁判日期】    951116
【裁判案由】    偽造文書
【裁判全文】
最高法院刑事判決            九十五年度台上字第六三四七號
上  訴  人  台灣高等法院台南分院檢察署檢察官
上  訴  人
即  被  告  甲○○
                    9
選任辯護人  黃文力律師
            王百治律師
被      告  乙○○
上列上訴人等因被告等偽造文書案件，不服台灣高等法院台南分
院中華民國九十五年九月六日第二審更審判決（九十五年度重上
更(二)字第三四八號，起訴案號：台灣嘉義地方法院檢察署八十八
年度偵字第二八八四、三０五八號），提起上訴，本院判決如下
：
    主  文
原判決關於甲○○部分撤銷，發回台灣高等法院台南分院。
其他上訴駁回。
    理  由
本件分兩部分說明之。
一甲○○（發回）部分：
原判決認定上訴人即被告甲○○與乃母楊蘭（已死亡，經判決不
受理）基於犯意之聯絡，未經告訴人丙○○同意，由甲○○於民
國八十五年九月二十三日向楊蘭索取告訴人交付楊蘭保管之台灣
銀行嘉義分行新台幣（下同）六十萬元定期存款單及印章，交予
不知情之乙○○（見理由第二段）前往上述銀行，盜蓋告訴人印
章於定期存款單，向該銀行詐領告訴人存款及利息共六十三萬八
千八百八十五元等情。因而撤銷第一審關於甲○○行使偽造私文
書罪部分之判決，改判仍論處甲○○共同行使偽造私文書，足以
生損害於他人罪刑。固非無見。
惟查，(一)、本院前次判決（九十二年度台上字第一六三九號）發
回更審意旨指明：「(二)、上訴人等辯稱：上訴人甲○○為醫生，
收入高，八十五年度應納所得稅高達三百三十八萬二千零十一元
，利息及股票配息已超高二十七萬元之免稅額，為了節稅及台南
企銀利息較高，才將丙○○之六十萬元定期存款六十四萬元領出
以上訴人乙○○名義存入台南企銀，當時甲○○與丙○○夫妻感
情甚佳，甲○○尚以夫妻聯合名義購買四百萬元之富蘭克林公司
之公司債共同基金，上訴人等並無盜領丙○○之存款之故意。」
而丙○○於原審審理期日亦稱：八十五年九月二十三日上訴人等
領出系爭存款時，其與甲○○間夫妻感情很好等語。上開有利之
辯解事項及證據，是否屬實可採，原審未詳予調查、說明，遽行
判決，亦有應調查之證據未予調查之違法。」等情。乃原審仍恝
置不理，對上述甲○○有利之辯解究否可信，悉未詳細審究說明
，致瑕疵依然存在。(二)、有罪判決書之事實一欄為適用法令之根
據，凡於適用法令有關之犯罪事實必須詳為記載，始足為適用法
令之基礎。按行為人在支票背面偽造他人署押以為背書，此行為
在票據法上係表示對支票負擔保責任之意思，為法律上所規定之
文書，固應成立偽造私文書罪。但本件原判決認定甲○○利用不
知情之乃兄乙○○在告訴人之定期存款單上盜蓋告訴人之印章後
，持以詐領告訴人之存款等情，該乙○○為何在告訴人之定期存
款單上盜蓋告訴人之印章？此盜蓋印章之法律意義為何？是否如
同前述背書為法定之文書？抑或屬其他性質之文書？或僅為單純
之盜用印章而已？原判決事實欄並未詳細認定，僅記載盜用告訴
人印章於定期存款單而已，則其理由（見原判決第五頁第十五行
至第十七行）論述偽造背書係偽造私文書，故甲○○在定期存款
單上盜用告訴人印章，持向銀行領款，即屬行使偽造私文書云云
，即失所依據，亦嫌理由不備。(三)、原判決事實欄僅記載甲○○
利用乙○○在定期存款單上盜蓋告訴人印章而已，並未認定有何
偽造署押之事實。但其理由欄卻敘述甲○○偽造文書之盜用印章
、「偽造署押」行為，均係偽造私文書階段行為云云，前後不一
致，自屬理由矛盾。檢察官及甲○○上訴意旨，均指摘原判決此
部分為不當，非無理由，應認仍有撤銷發回更審之原因。至原判
決認為甲○○無罪（即不另為無罪諭知）部分，因與發回之有罪
部分，有審判不可分之關係，爰一併發回更審。附此敘明。
二乙○○（駁回）部分：
按刑事訴訟法第三百七十七條規定，上訴於第三審法院，非以判
決違背法令為理由，不得為之，是提起第三審上訴，應以原判決
違背法令為理由，係屬法定要件，如果上訴理由並未指摘原判決
有何違法，自應認其上訴為違背法律上之程式，予以駁回。本件
檢察官對被告乙○○部分上訴意旨，僅以乙○○與乃弟甲○○、
告訴人丙○○先前同住一處，乙○○並非單純受僱為甲○○處理
日常事務，其受甲○○之託辦理提領告訴人存款時，何以未詢問
同住一處之告訴人，且無事證可認其提領存款有經告訴人同意云
云，為惟一理由。係為單純事實上之爭執，而於原判決如何違背
法令並無一語涉及，自屬違背法律上之程式，應予駁回。
據上論結，應依刑事訴訟法第三百九十七條、第四百零一條、第
三百九十五條前段，判決如主文。
中    華    民    國  九十五  年   十一   月   十六   日
                      最高法院刑事第四庭
                          審判長法官  吳  雄  銘
                                法官  池  啟  明
                                法官  郭  毓  洲
                                法官  韓  金  秀
                                法官  黃  梅  月
      本件正本證明與原本無異
                                      書  記  官
中    華    民    國  九十五  年   十一   月          日
                                                      Ｑ


司法院資訊處製作；財團法人民間司法改革基金會備份。
